【裁判字號】    90,判,2469
【裁判日期】    901221
【裁判案由】    虛報進口貨物
【裁判全文】
最  高  行  政  法  院  判  決                    九十年度判字第二四六九號
    再 審原 告  尚聯汽車商業股份有限公司
    代  表  人  甲○○
    再 審被 告  財政部基隆關稅局
    代  表  人  朱恩烈
右當事人間因虛報進口貨物事件，再審原告不服本院中華民國八十九年三月十日八十
九年度判字第六八九號判決，提起再審之訴。本院判決如左：
    主  文
再審之訴駁回。
再審訴訟費用由再審原告負擔。
    事  實
緣再審原告於民國八十四年元月十二日委由志生報關行向再審被告申報自德國進口JA
GUAR MODEL:XJ63.2S轎車乙輛（進口報單ＡＷ＼Ｄ二＼八四＼一六九Ａ＼○○○二號
），原申報單價 FOB DEM二四、一六三元，經再審被告依財政部關稅總局驗估處（下
稱總局驗估處）查價函示按FOB USD三八、○○○元核估，並將原繳押金抵繳退押結
案。嗣經總局驗估處八十五年五月十日以總驗三（四）字第○六○七號函略以：「
尚聯汽車商業股份有限公司．．．有變造發票逃漏關稅情事，請依法核處見復。．
．．本案來貨存檔發票金額 FOB DEM六○、○○○＼UNIT。」再審被告遂依查得資料
核計再審原告偷漏進口稅新台幣（下同）三六、五五八元、貨物稅五五、六五九元、
營業稅一○、七三四元，並依海關緝私條例第三十七條第一項規定科處偷漏關稅額二
倍之罰鍰計七三、一一六元；另依貨物稅條例第三十二條第十款規定，科處所漏貨物
稅額五倍之罰鍰計二七八、二○○元；依營業稅法第五十一條第七款之規定，科處所
漏營業稅額五倍之罰鍰計五三、六○○元（計至百元止）；並依海關緝私條例第四十
四條規定追徵所漏進口稅捐一四、七二五元（進口稅五、一九三元、商港建設費八七
元、貨物稅七、九一○元、營業稅一、五二六元，推廣貿易服務費九元）。再審原告
不服，聲明異議，再審被告以依八十五年七月三十日修正公布之稅捐稽徵法第四十八
條之三從新從輕意旨與八十四年八月二日修正營業稅法第五十一條，及財政部賦稅署
案陳八十四年八月四日「研商營業稅法第五十一條修正降低處罰倍數規定之適用與相
關裁罰標準之修正等有關事宜」會議結論，重為處分，將本件再審被告依營業稅法第
五十一條規定按所漏稅額裁處五倍罰鍰五三、六○○元部分，改按所漏稅額裁處三倍
罰鍰計三二、二○○元，其餘則維持原核定。再審原告仍不服，再度聲明異議，未獲
變更，提起訴願，亦遭駁回，提起再訴願，經財政部再訴願決定：「訴願決定及原處
分關於違反營業稅法科處罰鍰部分均撤銷，由原處分機關另為處分。其餘再訴願駁回
」，再審原告就其不利部分猶未甘服，提起行政訴訟，復經本院八十九年度判字第○
六八九號判決（下稱原判決）駁回，再審原告以原判決有行政訴訟法第二百七十三條
第一項第一款（相當於修正前行政訴訟法第二十八條第一款下同）再審事由，對之提
起再審之訴，茲摘兩造訴辯意旨於次：
再審原告起訴意旨略謂︰一、進口小汽車完稅價格之核定，原則上係以該貨物銷售至
我國的實付或應付之交易價格為基礎（關稅法第十二條第一項本文），惟如原申報價
格與代理商自原廠進口相同或類似車型之價格相較尚有價差，且海關不採認進口人提
供之價格證明，海關即另依關稅法第十二條之二至之六規定重計核定之。又因進口小
汽車屬高單價貨物，除關稅總局驗估處核定列為A1級汽車代理商進口汽車案件，及部
分歐製美規車系准按「先放後核」通關方式辦理外，其餘進口案件各通關單位均須逐
案以傳真機送驗估處查價，並依關稅法第五條之一規定，按驗估處所提供參考價格先
予押款放行，放行後再逐依驗估處核定價格課稅，其核價標準乃依美國發行之KELLEY
BLUE BOOK 為重要參考，向非依據進口人報關之價格，不論進口人所申報價格是否實
在，海關均不受影響，何來影響估價可言。然再審被告於增估稅放後，復依其查到之
報關價格與結匯金額不同，而據以課罰，對其增估稅放之處分略而不論，鈞院之原判
決竟謂其處分並無違法，其適用法規難謂無顯然之錯誤。且即使原審不採認貨物進口
後始發生之退款，但此種退款之證據若無不實處，仍非不得做為認定交易價格是否真
正之參考，就此而言，原判決對於證明待證事實之證據故意棄置不用，其判決難謂無
違法之處。二、按據行政法院四十四年判字第四○號判例所謂「行政官署對其已為之
行政行為發覺有違誤之處，而自動更正或撤銷者，並非法所不許。」此判例固明示行
政機關得主動更正或撤銷錯誤之行政行為，但其更正或撤銷之結果對行政行為客體有
利者固勿論，若更為不利者，仍有「不得更為不利處分原則」之適用，鈞院原判決一
再曲解其意，此非僅法律解釋之問題而已。綜上所陳，請判決廢棄原判決並撤銷再訴
願決定、訴願決定及原處分等語。
再審被告答辯意旨略謂：一、按報運貨物進口而有繳驗偽造、變造或不實之發票或憑
證者，得視情節輕重，處以所漏進口稅額二倍至五倍之罰鍰，或沒入或併沒入其貨物
，為海關緝私條例第三十七條第一項所明定；復按同條例第四十四條規定，有違反本
條例情事者，除依本條例有關規定處罰外，仍應追徵其所漏或沖退之稅款，但自其情
事發生已滿五年者，不得再為追徵或處罰。另按貨物稅條例第三十二條第十款規定，
國外進口之應稅貨物，未依規定申報者，除補徵稅款外，按補徵稅額處五倍至十五倍
之罰鍰，又按營業稅法第五十一條第七款規定，其他有漏稅事實者，除追繳稅款外，
按所漏稅額處一倍至十倍罰鍰，並得停止其營業。查本案系爭貨物經財政部關稅總局
驗估處向結匯銀行查得再審原告在該行所開具結匯證實書、信用狀副本及存檔發票所
載金額相同，惟與再審原告報關時所繳驗發票所載金額不同，足證再審原告報關時所
檢附之發票顯非真正交易文件，自不能作為計算完稅價格之依據，本案原查得再審原
告繳驗變造發票，虛報進口貨物之交易價格，再審原告原申報價格並非真正交易價格
，從而再審被告按查得之真正交易價格核估，應屬適法。又再審原告既已有繳驗變造
發票，虛報貨物價值及逃漏關稅，貨物稅及營業稅之情事，再審被告爰依前述法條規
定，予以論處，於法亦無不合。二、查從價課徵關稅之進口貨物，其完稅價格以該進
口貨物之交易價格作為計算根據，為關稅法第十二條所明定。再查財政部關稅總局八
十一年九月二十九日台普驗字第○一八一二號函為落實關稅交易價格制度，特籲請
轎車進口人應本誠信原則，據實申報交易價格以供海關查核，經查核屬實者，自當依
法接受其申報價格，不再增估補稅。若經調查發現其有繳驗不實發票，虛報價格情事
者，仍應依海關緝私條例及其他相關法令之規定處理。本案報關時，再審原告所檢附
之發票價格，核與開狀銀行提供之信用狀副本及存檔發票價格顯然不符，因開狀銀行
存檔發票係出口商所提供，則再審原告據以報關之發票，並非透過開狀銀行所交付，
與一般貿易常規不合，且自開狀日至進口日止，其間未見信用狀內容有任何變更或修
改情事，準此，再審原告報關時檢附之發票顯係不實，至為明確。再審原告既以繳驗
不實發票之不正當方法提供不實之價格資料，致使海關無法為正確之核價，又海關既
查得真正交易價格，並發現本案涉有不法情事，依法科罰並追徵所漏稅款，並無不當
。又依據"CATT AGREEMENT AND TEXTS OF THE TECHNICAL COMMITTEE ON CUSTOMS VA
LUATION"有關REFUND（退款）之解釋：「貨物進口後才發生或生效之退款，不得據以
調降進口貨物之交易價格」，亦即對於進口後發生之退款，在決定實付或應付價格時
，應不予考慮，是以本案對於價格之核定，符合國際通行之規範，應無不當。查從價
課徵關稅之進口貨物，其完稅價格，以該進口貨物之交易價格作為計算根據，既為關
稅法第十二條所明定。則再審原告報運轎車進口即應負繳驗真實發票，並有據實申報
貨價之作為義務，本案既經海關查得真正交易價格並發現本案涉有不法情事，當依法
處罰並追徵所漏稅款，自無因海關增估作業而得免除。本案再審原告既有繳驗不實發
票、逃漏稅款情事，再審被告依據前揭法條規定予以論處，於法洵無不合。四、綜上
所述，本件再審原告之訴，難謂有理由，謹請判決駁回等語。
    理  由
按行政訴訟當事人對本院之判決提起再審之訴，必須具有行政訴訟法第二百七十三條
第一項（即修正前行政訴訟法第二十八條）所列各款情形之一者，始得為之。而該條
項第一款所謂適用法規顯有錯誤者，係指原判決所所適用之法規與該案應適用之現行
法規相違背，或與解釋判例有所牴觸者而言，至於法律上見解之歧異，再審原告對之
縱有爭執，要難謂為適用法規錯誤，而據為聲請再審之理由。本件再審原告因虛報進
口貨物事件，就違反海關緝私條例及貨物稅條例而受科罰及追徵部分，不服原處分及
訴願、再訴願決定，提起行政訴訟，經本院八十九年度判字第六八九號判決（下稱原
判決）予以駁回在案。經核原判決所持之理由略謂：「按報運貨物進口而有繳驗偽造
、變造或不實之發票或憑證者，得視情節輕重，處以所漏進口稅額二倍至五倍之罰鍰
，或沒入或併沒入其貨物，為海關緝私條例第三十七條第一項第三款所明定；復按同
條例第四十四條規定，有違反本條例情事者，除依本條例有關規定處罰外，仍應追徵
其所漏或沖退之稅款，但自情事發生已滿五年者，不得再為追徵或處罰。另按貨物稅
條例第三十二條第十款規定，國外進口之應稅貨物，未依規定申報者，除補徵稅款外
，按補徵稅額處五倍至十五倍之罰鍰，又按『國外進口應稅貨物之完稅價格，應按關
稅完稅價格加計進口稅捐及商港建設費之總額計算之』、『進口應稅貨物，納稅義務
人應向海關申報，並由海關於徵收關稅時代徵之』，分別為貨物稅條例第十八條及第
二十三條第二項所規定。另『進口貨物按關稅完稅價格加計進口稅捐及商港建設費後
之數額，依第十條規定之稅率計算營業額。前項貨物如係應徵貨物稅之貨物，按前項
數額加計貨物稅額後計算營業稅額』、『貨物進口時，應徵之營業稅，由海關代徵之
。其徵收及行政救濟程序，準用關稅法及海關緝私條例之規定辦理』，復分別為營業
稅法第二十條及第四十一條第一項所明定。查本件系爭貨物經財政部關稅總局驗估處
向結匯銀行查得原告在該行所開具結匯證實書、信用狀副本及存檔發票所載金額相同
，惟與原告（即再審原告，以下同）報關時所繳驗發票所載金額不同，足證原告報關
時所檢附之發票顯非真正交易文件，自不能作為計算完稅價格之依據，本件原查得原
告繳驗變造發票，虛報進口貨物之交易價格，原告原申報價格並非真正交易價格，從
而被告（即再審被告，以下同）按查得之真正交易價格核估，並依海關緝私條例第三
十七條第一項第三款科處偷漏關稅額二倍之罰鍰計七三、一一六元，依貨物稅條例第
三十二條第十款規定裁處補徵貨物稅額五倍之罰鍰計二七八、二○○元及按實際進口
之汽車單價依緝私條例第四十四條規定追徵所漏稅捐一四、七二五元（進口稅五、一
九三元、商港建設費八七元、貨物稅七、九一○元、營業稅一、五二六元、推廣貿易
服務費九元）。原告不服，對上開部分之原處分循序提起行政訴訟，主張：依關稅法
第十二條規定完稅價格應以該進口貨物之交易價格作為計算根據，若不能據此認定交
易價格，應依序依第十二條之一至之六核定完稅價格，就此種核估交易價格之制度言
之，除非海關係採認進口人申報之完稅價格，否則進口人據以完稅之價格均為海關自
行核定之價格，何來逃漏稅之理。原告係以伊及出賣人，就本次進口貨物最後議定之
離岸價格，向被告申報進口，被告依職權將該價格提高，即謂結匯金額與申報金額不
一致，而推測原告繳驗不實發票，自於法未合。又原告係以預估價格，在國外市場找
尋車種及配備，信用狀所載者為預估價格，其後因車種配備不同，進口報關價格自與
信用狀所載不同。其間之差額於通關後，始由供應商匯回餘款，自無虛報價格之違章
情節云云。經查，進口人報運貨物進口應負繳驗真實發票，並據實申報貨價之作為義
務，依據關稅法第七條、第八條及海關緝私條例第三十七條第一項之規定，不因海關
增估作業而得免除。又從價課徵關稅之進口貨物，其完稅價格以該進口貨物之交易價
格作為計算根據，為關稅法第十二條所明定。從而，財政部關稅總局於八十一年九月
二十九日以台普驗字第○一八一二號函為落實關稅交易價格制度，特籲請轎車進口
人應本誠信原則，據實申報交易價格以供海關查核，經查核屬實者，自當依法接受其
申報價格，不再增估補稅。若經調查發現其有繳驗不實發票，虛報價格情事者，仍應
依海關緝私條例及其他相關法令之規定處理。本件報關時，原告所檢附之發票價格，
核與開狀銀行提供之信用狀副本及存檔發票價格顯然不符，因開狀銀行存檔發票係出
口商所提供，則原告據以報關之發票，並非透過開狀銀行所交付，與一般貿易常規不
合，且自開狀日至進口日止，其間未見信用狀內容有任何變更或修改情事。準此，原
告報關時檢附之發票顯係不實，至為明確。原告既以繳驗不實發票之不正當方法提供
不實之價格資料，致使海關無法為正確之核價，又海關既查得真正交易價格，並發現
本案涉有不法情事，依法科罰並追徵所漏稅款，並無不當。況本案進口汽車原申報價
格偏低異常，經關稅總局驗估處著手進行調查，先依關稅法之規定按類似貨物之交易
價格先行核估補稅，嗣既查證認定原告有變造發票，逃漏稅款情事，自應依海關緝私
條例第三十七條第一項第三款及第四十四條之規定論處。原告稱處分書距原告收到退
款已逾一年乙節，經核並未超逾海關緝私條例第四十四條所定五年追徵或處罰期限，
依法並無可解免其變造發票逃漏稅捐之違法責任。又 " CATT AGREEMENT AND TEXTS
OF THE TECHNICAL COMMITTEE ON CUSTOMS VALUATION"有關REFUND（退款）之解釋：
『貨物進口後才發生或生效之退款，不得據以調降進口貨物之交易價格』，亦即對於
進口後發生之退款，在決定實付或應付價格時，應不予考慮。是以本件對於價格之認
定方式，符合國際通行之規範，應無不當。原告主張，核無足採。揆諸首揭說明，本
件原處分就違反海關緝私條例、貨物稅條例科處罰鍰及追繳稅款部分，洵無違誤，一
再訴願決定遞予維持，亦無不合，原告起訴求予撤銷，為無理由。」云云。查原判決
依據上述理由駁回再審原告在前程序之訴，其所適用之法規與該案應適用之現行法規
並不相違背，亦無與解釋、判例有所牴觸之情形。再審原告對於法規之適用縱有不同
之意見，核屬其主觀見解之歧異問題，並非原判決適用法規顯有錯誤，而得據為再審
之事由。再審原告以在前訴訟程序所主張而為原判決摒棄不採之理由，在本件為重複
之訴求，難謂合於法定再審之要件。至再審原告主張依據本院四十四年判字第四十號
判例，明示行政機關得主動更正或撤銷錯誤之行政行為，但其更正或撤銷之結果對行
政行為客體有利者固勿論，若更為不利者，仍有「不得更為不利處分原則」之適用，
原判決一再曲解其意，此非僅法律解釋之問題而已一節。查從價課徵關稅之進口貨物
，其完稅價格，以該進口貨物之交易價格作為計算根據，既為關稅法第十二條所明定
。則再審原告報運轎車進口即應負繳驗真實發票，並有據實申報貨價之作為義務，本
案既經海關查得真正交易價格並發現本案涉有不法情事，當依法處罰並追徵所漏稅款
，自無因海關增估作業而得免除。本案再審原告既有繳驗不實發票、逃漏稅款情事，
再審被告依據前揭法條規定予以論處，於法洵無不合。本件再審被告之行政行為既無
違誤，自不發生自動更正或撤銷之問題；原判決予以維時，亦無所謂「曲解其意」之
情形可言。是本件再審之訴，顯無再審理由，應予駁回。
據上論結，本件再審之訴為無理由，爰依行政訴訟法施行法第二條、行政訴訟法第二
百七十八條第二項、第九十八條第三項前段，判決如主文。
中    華    民    國      九十      年      十二      月      二十一    日
                    最 高 行 政 法 院  第 三 庭
                                審 判 長 法  官      曾  隆  興
                                         法  官      鍾  耀  光
                                         法  官      徐  樹  海
                                         法  官      鄭  淑  貞
                                         法  官      林  家  惠
右  正  本  證  明  與  原  本  無  異
                                         法院書記官  王  福  瀛
中    華    民    國      九十      年      十二      月    二十一      日


司法院資訊處製作；財團法人民間司法改革基金會備份。
